【裁判字號】    99,易,3679
【裁判日期】    991222
【裁判案由】    違反替代役實施條例
【裁判全文】
臺灣臺中地方法院刑事判決              99年度易字第3679號
公  訴  人  臺灣臺中地方法院檢察署檢察官
被      告  康博堯
上列被告因違反替代役實施條例案件，經檢察官提起公訴（99年
度偵緝字第2222號），本院判決如下：
    主    文
康博堯替代役役男無故擅離職役累計逾七日，處拘役伍拾日，如
易科罰金，以新臺幣壹仟元折算壹日。
    犯罪事實
一、康博堯原係內政部役政署替代役訓練班第80梯次替代役男，
    結訓後分發至法務部行政執行署宜蘭行政執行處（以下簡稱
    行政執行署宜蘭執行處）服役，詎其竟於民國99年3 月7 日
    19時起至20時止、自同年4 月5 日21時起至同年4 月7 日10
    時30分止、自同年4 月11日21時起至同年4 月14日7 時40分
    止、自同年5 月9 日21時起至同年5 月10日7 時45分止及自
    同年5 月14日15時起至同年5 月19日行政執行署宜蘭執行處
    函送偵辦為止，均未經許可而無故未至行政執行署宜蘭執行
    處服勤務，而擅離職役累計已逾7 日。
二、案經行政執行署宜蘭執行處函請臺灣臺中地方法院檢察署檢
    察官起訴。
    理    由
壹、程序方面
一、按被告以外之人（包括證人、鑑定人、告訴人、被害人及共
    同被告等）於審判外之陳述雖不符刑事訴訟法第159 條之1
    至之4 等4 條之規定，而經當事人於審判程序同意作為證據
    ，法院審酌該言詞陳述或書面陳述作成時之情況，認為適當
    者，亦得為證據；當事人、代理人或辯護人於法院調查證據
    時，知有刑事訴訟法第159 條第1 項不得為證據之情形，而
    未於言詞辯論終結前聲明異議者，視為有前項之同意，同法
    第159 條之5 定有明文。立法意旨在於傳聞證據未經當事人
    之反對詰問予以核實，原則上先予排除。惟若當事人已放棄
    反對詰問權，於審判程序中表明同意該等傳聞證據可作為證
    據；或於言詞辯論終結前未聲明異議，基於尊重當事人對傳
    聞證據之處分權，及證據資料愈豐富，愈有助於真實發見之
    理念，且強化言詞辯論主義，使訴訟程序得以順暢進行，上
    開傳聞證據亦均具有證據能力。查本案判決以下所引用之被
    告以外之人於審判外之言詞或書面陳述，對被告康博堯而言
    ，性質上屬傳聞證據，惟被告及檢察官於本院審理中調查證
    據時，知有刑事訴訟法第159 條第1 項不得為證據之情形，
    未於言詞辯論終結前聲明異議（見本院卷第9 頁背面），且
    本院審認上開證據作成時之情況，應無違法取證或不當情事
    ，與本案待證事實間復具有相當之關聯性，以之作為證據應
    屬適當，依刑事訴訟法第159 條之5 規定，自有證據能力。
二、又傳聞法則乃對於被告以外之人於審判外之言詞或書面陳述
    而為之規範，本案判決以下所引用之非供述證據，無刑事訴
    訟法第159 條第1 項規定傳聞法則之適用，經本院於審理時
    依法踐行調查證據程序，檢察官及被告均不爭執各該證據之
    證據能力，且與本案待證事實具有自然之關聯性，亦查無依
    法應排除其證據能力之情形，依法自得作為證據。
貳、實體方面
一、上開犯罪事實，業據被告康博堯於本院審理時坦承不諱，復
    有被告之役籍表、臺中市99年第80梯次替代役徵集令、被告
    至行政執行署宜蘭執行處服勤務之4 月、5 月份刷卡資料、
    法務部行政執行署宜蘭行政執行處替代役役男擅離職役通報
    表、替代役役男重大事故與意外事件通報表、替代役役男擅
    離職役時間累計紀錄表各1 份附卷可稽（見99年度偵字第
    12054 號卷第4 、6 至12頁），是被告自白核與事實相符，
    應堪採信。本件事證明確，被告犯行洵堪認定，應依法論科
    。
二、核被告康博堯所為，係犯替代役實施條例第52條之替代役役
    男無故擅離職役累計逾7 日罪。爰審酌被告擅離職守，無視
    其職役所代表之社會責任及國民義務，妨害役政管理，惟念
    其犯後坦承犯行，顯有悔意，及其所生危害等一切情狀，量
    處如主文所示之刑，並斟酌本件犯罪情節，被告之經濟狀況
    及智識程度等情，諭知以1,000 元折算1 日之易科罰金折算
    標準，以資懲儆。
據上論斷，應依刑事訴訟法第284 條之1 、第299 條第1 項前段
，替代役實施條例第52條，刑法第11條前段、第41條第1 項前段
，判決如主文。
本案經檢察官康淑芳到庭執行職務。
中    華    民    國    99    年    12    月    22    日
                  刑事第十六庭  法  官  陳玉聰
以上正本證明與原本無異。
如不服本判決，應於收受送達後10日內向本院提出上訴書狀（應
敘述具體理由並附繕本）。上訴書狀如未敘述理由，應於上訴期
間屆滿後20日內補提理由書於本院。
                                書記官  何俞瑩
中    華    民    國    99    年    12    月    22    日
附錄本判決論罪科刑之法條：
替代役實施條例第52條
替代役役男無故不就指定之替代役職役、擅離職役累計逾七日者
，處2 年以下有期徒刑、拘役或科或併科新臺幣20萬元以下罰金
。

司法院資訊處製作；財團法人民間司法改革基金會備份。
